【裁判字號】    92,易,421
【裁判日期】    920319
【裁判案由】    違反商標法
【裁判全文】
臺灣臺中地方法院刑事判決                          九十二年度易字第四二一號
    公  訴  人  臺灣臺中地方法院檢察署檢察官
    被      告  丙○○
    選任辯護人  蕭慶賢律師
右列被告因違反商標法案件，經檢察官提起公訴（九十一年度偵字第一六九五三號、
第二二六二八號），本院判決如左：
    主  文
丙○○無罪。
    理  由
一、公訴意旨略以：被告丙○○係設於臺中縣后里鄉○○路八二、八四號「巧鄰實業
    股份有限公司（以下簡稱巧鄰公司）」所直營之「巧鄰生鮮超市后里店」店長，
    為該店之實際負責人，明知「ＤＯＶＥ」、「多芬」之商標圖樣，業經荷蘭商聯
    合利華公司向經濟部中央標準局（現改制為經濟部智慧財產局）申請註冊，取得
    商標專用權（嗣授權告訴人戊○○○○份有限公司使用），專用期限分別自民國
    八十九年四月二十八日起，至九十九年四月二十七日止，及八十一年十一月一日
    起，至九十一年十月三十一日止，指定使用於肥皂、洗面乳、沐浴乳等商品，竟
    基於意圖營利之概括犯意，於不詳時間，向不詳之成年人，以不詳之代價，販入
    不詳數量之仿冒告訴人上開商標圖樣之乳霜洗髮乳及乳霜沐浴乳，並將之陳列於
    上開超市內之展示架上，分別以新臺幣（下同）二百零九元、二百四十九元之價
    格，販售予不特定之人。嗣於九十一年八月十三日下午二時四十五分許，為警在
    上開超市內之展示架上，扣得仿冒告訴人上開商標圖樣之多芬乳霜洗髮乳三瓶、
    乳霜沐浴乳二瓶。因認被告涉有違反商標法第六十三條販賣仿冒商標商品罪嫌云
    云。
二、(1)、按犯罪事實應依證據認定之，無證據不得推定其犯罪事實，又案件不能證明
    被告犯罪者，應諭知無罪之判決，刑事訴訟法第一百五十四條、第三百零一條第
    一項分別定有明文。再者，認定不利於被告之事實，須依積極證據，苟積極證據
    不足為不利於被告事實之認定時，即應為有利於被告之認定，更不必有何有利之
    證據；又認定犯罪事實所憑之證據，雖不以直接證據為限，間接證據亦包括在內
    ；然無論直接或間接證據，其為訴訟上之證明，須於通常一般之人均不致於有所
    懷疑，而得確信其為真實之程度者，始得據之為有罪之認定，業分經最高法院三
    十年上字第八一六號、七十六年臺上字第四九八六號著有判例。
(2)、公訴人認被告有上開犯行，無非係以：告訴人之指述，證人即被告之受僱人陳秋
    滿之證詞，商標註冊證三紙，搜索扣押筆錄一紙，現場照片六幀，上開扣案之仿
    冒商標之商品等情為據。
(3)、訊據被告固不否認：其為巧鄰超市之實際負責人，曾於右揭時地，為警在上開超
    市內之展示架上，查獲上開仿冒告訴人商標之商品共計五瓶之事實，但堅詞否認
    有公訴人所指上開犯行，辯稱：其不知為警查獲之上開洗髮乳、沐浴乳，係屬仿
    冒告訴人商標之商品。該店所販賣之該等洗髮乳、沐浴乳均係向由案外人巧鄰公
    司向告訴人訂購，再由案外人巧鄰公司配送至上開超市，上架販售。除此之外，
    並無其他進貨來源。其不知為何會在真品之外，尚參雜有仿冒告訴人商標之商品
    在展示架上陳列。其推測該等仿冒告訴人商標之商品來源，有可能係不詳之顧客
    先向上開超市購買告訴人之商品後，再持仿冒告訴人商標之商品來辦理退貨。復
    經不知情之上開超市銷售人員，將該等顧客所退之仿冒告訴人商標之商品，上架
    與真品同時展示銷售，始導致會有上開扣案之五瓶仿品參雜在未扣案之五十瓶真
    品之中，同時在展示架上陳列銷售，而為警查獲等語。
(4)、經查：、證人即案外人巧鄰公司之受僱人甲○○於本院九十二年二月十九日審
    理時，證稱：上開超市所販售之上開洗髮乳、沐浴乳，乃係由案外人巧鄰公司向
    告訴人訂購後，再由案外人巧鄰公司配送至上開超市，上架販售。又案外人巧鄰
    公司僅有向告訴人訂購告訴人之商品，從未向其他人訂購懸掛告訴人商標之商品
    等語。、復觀諸被告所提由告訴人所開立之十六紙電子計算機統一發票，堪認
    案外人巧鄰公司自九十一年五月下旬起，至七月下旬止，確有多次大量向告訴人
    訂購包含多芬乳霜洗髮乳、多芬乳霜沐浴乳在內之商品，此情亦為告訴代理人於
    本院審理時，所不爭執。、證人即告訴人之受僱人丁○○於本院九十二年三月
    五日審理時，結稱：除了告訴人之業務員，可以一眼就辨識出扣案之上開洗髮乳
    、沐浴乳，係屬仿冒告訴人商標之商品外，因真品與仿品外觀幾乎一樣，一般消
    費者可能無法分辨真品與仿品。在被告為警查獲前一、二個月，曾在上開超市內
    之展示架上，發現約有七、八瓶之仿冒告訴人商標之商品參雜在真品之內，一同
    銷售。渠發現後，有將其中一、二瓶仿冒告訴人商標之商品，取出交付予被告，
    要求被告須加處理。之後被告曾告知渠：其日前已發現上開超市，確有顧客持假
    菸及假酒來退貨，故其懷疑亦有顧客曾持仿冒告訴人商標之洗髮乳及沐浴乳來退
    貨。在此之後，直至被告為警查獲時止，渠平均每週二次至上開超市訪查、補貨
    ，均未特別注意是否尚有其他仿冒告訴人商標之商品陳列在展示架上，故亦無發
    現尚有其他仿冒告訴人商標之商品陳列在展示架上等語。、又案外人巧鄰公司
    共計經營有六家巧鄰生鮮超市分店，其中僅有后里店及梧棲店二家分店曾為警查
    獲有陳列仿冒告訴人商標之商品，其餘四家分店並未曾為警查獲有陳列仿冒告訴
    人商標之商品等情，業據被告之選任辯護人於本院九十二年二月十九日審理時，
    陳述綦詳，並提出案外人即巧鄰超市梧棲店店長徐馨鄉業經本院以九十一年度二
    八二○號判決無罪之刑事判決一紙在卷可稽，復為告訴代理人於本院九十二年二
    月十九日審理時，所不爭執，且核與證人即告訴人之受僱人乙○○於本院九十二
    年三月五日審理時之結述相符。、基上所述，被告雖係上開超市之店長，但該
    超市內所販售之商品種類繁多，實難苛責其應與證人丁○○一樣，具有足夠之能
    力，能一眼即得辨識出告訴人之商品之真偽。再者，上開超市所販賣之懸掛告訴
    人商標之商品，既係由案外人巧鄰公司配送至該超市，且案外人巧鄰公司復確曾
    有向告訴人訂購告訴人之商品之事實。倘案外人巧鄰公司確有向其他不詳之人，
    訂購仿冒告訴人商標之商品，又豈會僅有其中后里店、梧棲店二家分店，為警查
    獲有陳列仿冒告訴人商標之商品。況亦查無積極之證據，足認案外人巧鄰公司及
    上開超市確實另有向不詳之人，訂購仿冒告訴人商標之商品之事實。又被告所辯
    ：扣案之五瓶仿冒告訴人商標之商品，有可能係顧客利用退貨之管道，將之交付
    予上開超市之銷售人員，再由上開超市之銷售人員在不知情之情況下，將上開扣
    案之五瓶仿冒告訴人商標之商品上架，而與真品同時陳列在展示架上，始為警查
    獲一節，經核尚屬常情無違，亦查無任何證據，足認其上開所辯，乃屬虛構之詞
    。從而，被告確否有如公訴人所指上開犯行，實非無疑。、綜上等情，本院認
    依卷內之所有證據，尚無從令通常一般之人均不致於有所懷疑，而得確信被告確
    有公訴人所指上開犯行。此外，復查無其他積極證據，足資證明被告確有上開犯
    行。揆諸首揭說明，自應為諭知被告無罪之判決。
據上論斷，應依刑事訴訟法第三百零一條第一項，判決如主文。
中      華      民      國      九十二      年      三      月    十九  日
                                    臺灣臺中地方法院刑事第六庭
                                        法  官  唐  敏  寶
右正本證明與原本無異。
如不服本判決，應於送達後十日內向本院提出上訴狀（須附繕本），上訴於臺灣高等
法院臺中分院。
                書記官
中      華      民      國      九十二      年      三      月    十九  日


司法院資訊處製作；財團法人民間司法改革基金會備份。
